臺灣新北地方法院三重簡易庭民事判決
110年度重簡字第1531號
原      告  洪張玉秀
訴訟代理人  洪志明  
訴訟代理人  洪金龍  
被      告  王孟揚  


上列當事人間請求侵權行為損害賠償事件，原告提起刑事附帶民
事訴訟（110年度審交附民字第190號），經刑事庭裁定移送前來
，於民國111年2月18日言詞辯論終結，本院判決如下：
    主  文
被告應給付原告新臺幣肆拾捌萬零陸佰零陸元，及自民國一百一
十年三月三十日起至清償日止，按年息百分之五計算之利息。
原告其餘之訴駁回。
訴訟費用由被告負擔百分之七十七，餘由原告負擔。
本判決原告勝訴部分得假執行。
    事  實  及  理  由
一、按訴狀送達後，原告不得將原訴變更或追加他訴，但擴張或
    縮減應受判決事項之聲明者，不在此限，民事訴訟法第255
    條第1項第3款定有明文。本件原告起訴時原聲明請求：被告
    應給付原告新臺幣（下同）945,297元，及自起訴狀繕本送
    達翌日起至清償日止，按年息5%計算之法定遲延利息。嗣原
    告於民國111年2月18日當庭變更聲明請求：被告應給付原告
    625,032元，及相同法定遲延利息。此核屬減縮應受判決事
    項之聲明，依前揭規定，應予准許。
二、本件被告經合法通知，未於言詞辯論期日到場，查無民事訴
    訟法第386條所列各款情事，應准原告之聲請，由其一造辯
    論而為判決，合先敘明。
三、原告起訴主張：被告未考領普通重型機車駕駛執照，竟於民
    國108年10月12日晚上10時許至翌（13）日凌晨1時許，在新
    北市三重區仁愛街友人住處飲用酒類後，明知飲酒後不得駕
    駛動力交通工具，仍基於酒後駕駛動力交通工具之犯意，於
    108年10月13日上午7時許，騎乘車牌號碼000-0000號普通重
    型機車搭載其配偶、女兒、胞弟，沿新北市蘆洲區民族路往
    復興路方向直行，行經民族路222巷口前時，本應注意騎乘
    機車時，駕駛人應注意車前狀況，隨時採取必要之安全措施
    ，而依當時天候晴、日間自然光線、柏油路面乾燥無缺陷、
    無障礙物、視距良好等情，並無不能注意之情事，因酒後注
    意力降低，疏未注意即此，適原告騎乘自行車，自民族路22
    2巷口往民族路153巷口直行，兩車因閃避不及而相撞，致原
    告人車倒地而受有頭部外傷併顱內出血、鼻骨骨折、左側肋
    骨多處骨折併血胸、左側腳踝腓骨骨折、臉部多處擦挫傷及
    皮下瘀腫等傷害，原告因此受有下列損害共625,032元：①醫
    療費用暨暨醫療用品費89,557元；②交通費用5,955元（於事
    故日搭乘救護車支出救護車費用2,400元及因就醫看診來回
    住家醫院間而支出計程車資3,555元；③看護費用142,800元
    （依診斷證明書所载，原告自受傷日起需專人24小時看護6
    週，骨科醫師診斷需休養3個月，故原告計有6週即自108年1
    0月15日轉出加護病房至108年11月25日止，需全日請人看護
    照顧；另因需3個月休養，扣除前述6週全日看護後，原告自
    108年11月26日起至109年1月6日止，計6週需半日看護照顧
    ，全日看護費用1天以2,200元計算，共支出看護費用142,80
    0元）；④預估之後續鈣片補給品費用30,000元（每月5,000
    元，請求6個月共30,000元）；⑤預估之後續醫療費用及往返
    計程車車資6,720元（預估每次回診支出醫療費用50元及往
    返計程車資790元，每年回診4次，請求2年共6,720元）；⑥
    非財產上之損害即慰撫金35萬元。應由被告負賠償責任。為
    此，依侵權行為之法律關係，請求被告給付原告625,032元
    ，及自起訴狀繕本送達翌日起至清償日止，按年息5%計算之
    法定遲延利息等事實，業據其提出救護車派車單、統一發票
    、交易明細、臺北市立聯合醫院醫療費用收據暨診斷證明書
    、新光吳火狮紀念醫院醫療費用收據暨診斷證明書等為證，
    且被告所為涉犯刑法公共危險（含過失傷害）等罪，經臺灣
    新北地方檢察署檢察官以109年度調偵字第2424號起訴書提
    起公訴後，經本院以110年度審交簡字第33號刑事判決認「
    王孟揚駕駛動力交通工具吐氣所含酒精濃度達每公升零點貳
    伍毫克以上，累犯，處有期徒刑參月，如易科罰金，以新臺
    幣壹仟元折算壹日。又汽車駕駛人，無駕駛執照駕車，因而
    過失傷害人，處有期徒刑肆月，如易科罰金，以新臺幣壹仟
    元折算壹日。應執行有期徒刑陸月，如易科罰金，以新臺幣
    壹仟元折算壹日。」在案，此經本院調取上開刑事卷宗核閱
    屬實，並有該刑事判決附卷可稽。被告已於相當時期受合法
    之通知，而於言詞辯論期日不到場，亦未提出準備書狀爭執
    ，堪認原告主張之事實為真實，被告對於本件事故之發生，
    即應負不法過失責任甚明。
四、按因故意或過失，不法侵害他人之權利者，負損害賠償責任
    ；又不法侵害他人之身體或健康者，對於被害人因此喪失或
    減少勞動能力或增加生活上之需要時，應負損害賠償責任；
    另不法侵害他人之身體、健康、名譽、自由、信用、隱私、
    貞操，或不法侵害其他人格法益而情節重大者，被害人雖非
    財產上之損害，亦得請求賠償相當之金額，民法第184條第1
    項前段、第193條第1項、第195條第1項前段分別定有明文。
    本件被告既因過失行為致原告受傷，已如前述，則原告主張
    被告應負損害賠償責任，自屬有據。茲就原告請求賠償之項
    目及金額分別審酌如下：
（一）醫療費用暨醫療用品費89,557元部分：原告此部分之主張
      固提出統一發票、交易明細、臺北市立聯合醫院醫療費用
      收據暨診斷證明書、新光吳火狮紀念醫院醫療費用收據暨
      診斷證明書為證，惟其中之助行器1,200元部分，未有單
      據足以佐證，另鈣質營養補給品3,796元、3,900元部分，
      由其交易明細無法判斷是否與治療所受傷勢相關，故應予
      剔除，則原告得請求被告賠償之醫療費用暨醫療用品費金
      額為於80,661元（計算式：89,557元－1,200元－3,796元－3
      ,900元＝80,661元）。
（二）交通費用5,955元部分：業據原告提出救護車派車單為證
      ，又原告主張因傷看診致支出計程車車費部分，雖未提出
      相關之乘車單據，惟經審酌原告所受傷勢，其搭乘計程車
      就醫尚屬必要，且原告確實於搭車當日至醫院就醫，衡情
      應有交通費用之支出，再核其所提出之醫療費用收據（可
      看出就診次數及醫院所在）與原告住所地之路程距離等情
      ，來回車資以795元計算，亦屬合理，是原告此部分請求
      ，即屬有據。
（三）看護費用142,800元部分：按親屬代為照顧被害人之起居
      ，固係基於親情，但親屬看護所付出之勞力並非不能評價
      為金錢，雖因二者身分關係而免除被害人之支付義務，惟
      此種基於身分關係之恩惠，自不能加惠於加害人。故由親
      屬看護時雖無現實看護費之支付，仍應認被害人受有相當
      於看護費之損害，得向上訴人請求賠償，始符公平原則（
      最高法院94年度台上字第1543號判決意旨參照）。本件原
      告固主張依診斷證明書所载，原告自受傷日起需專人24小
      時看護6週，骨科醫師診斷需休養3個月，故原告計有6週
      即自108年10月15日轉出加護病房至108年11月25日止，需
      全日請人看護照顧；另因需3個月休養，扣除前述6週全日
      看護後，原告自108年11月26日起至109年1月6日止，計6
      週需半日看護照顧，全日看護費用1天以2,200元計算，共
      支出看護費用142,800元等情，惟其提出之108年11月4日
      臺北市立聯合醫院診斷證明書醫囑只載明「病患於108/10
      /13由新光醫院轉至本院急診就醫，同日加護病房住院，
      於108/10/15轉出加護病房，於108/11/04出院，從受傷日
      起需專人24小時看護六週，經骨科醫師診斷需休養三個月
      ，出院後宜門診持續追蹤治療」等情，足見原告受傷後於
      治療期間只需專人24小時看護六週，原告另主張尚需6週
      專人半日看護部分，難認可採。而看護工作縱係由親屬擔
      任，此親屬看護之恩惠，尚不能加惠於被告，故原告縱未
      於該期間內僱請看護，而由親屬看護，仍得請求被告賠償
      看護費用之損害；另參諸一般僱用看護費費用行情，全日
      看護費用以2,200元計算，尚稱妥適，則原告得請求被告
      賠償之看護費用為92,400元（計算式：2,200元×42天＝92,
      400元）。
（四）預估之鈣片補給品費用30,000元及後續醫療費用、後續往
      返計程車車資6,720元部分：原告固主張後續因治療傷勢
      所生之上開費用預估共36,720元云云，惟其僅提出108年1
      2月12日及同年月13日就醫費用收據80元、370元（已在醫
      療費用暨醫療用品費89,557元中為請求）佐證，則相對可
      請求之計程車車資為就醫來回2次之1,590元（計算式：79
      5元×2次＝1,590元）；逾此部分之其餘請求，並非有據。
（五）慰撫金35萬元部分：按慰藉金之賠償須以人格權遭遇侵害
      ，使精神上受有痛苦為必要，其核給之標準固與財產上損
      害之計算不同，然非不可斟酌雙方身分資力與加害程度，
      及其他各種情形核定相當之數額（最高法院51年度台上字
      第223號判例要旨參照，但本則判例，依據108年1月4日修
      正，108年7月4日施行之法院組織法第57條之1第2項，其
      效力與未經選編為判例之最高法院裁判相同）參照）。查
      本件原告因被告之過失行為，致身體受有上述傷害，足認
      其身心受有相當程度之痛苦，則原告請求被告賠償慰撫金
      ，洵屬有據。本院審酌原告為國小畢業，現已退休，108
      年度所得總額約8,473元，名下有坐落新北市蘆洲區土地
      及房屋各1筆，109年度財產總額約1,720,400元；被告為
      國中畢業，109年度所得總額約135,200元，名下無不動產
      或其他財產，此業據原告陳明在卷，且有兩造之稅務電子
      閘門財產所得調件明細表附卷可稽，另參以被告之加害情
      形、原告所受傷勢造成之精神上痛苦程度等一切情狀，認
      原告請求被告賠償慰撫金35萬元，尚屬過高，應核減為30
      萬元，始為適當。
（六）以上合計，原告因被告之侵權行為所受損害共480,606元
      （計算式：80,661元＋5,955元＋92,400元＋1,590元＋30萬元
      ＝480,606元）。　　　
五、綜上所述，原告依侵權行為之法律關係，請求被告給付480,
    606元，及自起訴狀繕本送達翌日即110年3月30日起至清償
    日止，按年息5%計算之法定遲延利息，為有理由，應予准許
    ；逾此部分之請求，則無理由，應予駁回。
六、本件原告勝訴部分，係適用簡易程序所為被告敗訴之判決，
    爰依職權宣告假執行。
中　　華　　民　　國　　111 　年　　3 　　月　　18　　日
                       法  官  趙義德
以上為正本係照原本作成。
如不服本判決，應於送達後20日內，向本院提出上訴狀並表明上
訴理由，如於本判決宣示後送達前提起上訴者，應於判決送達後
20日內補提上訴理由書（須附繕本）。
中　　華　　民　　國　　111 　年　　3 　　月　　18　　日
                       書記官  張裕昌